臺灣屏東地方法院刑事判決　　　　　　　94年度交訴字第38號
公　訴　人　臺灣屏東地方法院檢察署檢察官
被　　　告　甲○○　男　34歲.
　　　　　　丁○○
上列被告等因業務過失致死等案件，經檢察官提起公訴（九十三
年度偵字第五五一六號、九十四年度偵字第五三四號），本院判
決如下：
    主  文
甲○○從事業務之人，因業務上之過失致人於死，累犯，處有期
徒刑玖月。
丁○○因過失致人於死，處有期徒刑陸月，如易科罰金，以佰
元折算壹日。
    事  實
一、甲○○前於民國九十二年間因詐欺案件，經臺灣高雄地方法
    院九十二年度易字第九二六號判處有期徒刑五月，復經臺灣
    高等法院高雄分院九十二度上易字第一二九二號判決駁回上
    訴確定，甫於九十二年十一月十二日易科罰金執行完畢。
二、甲○○係受僱於「山方企業社」擔任司機，平日均駕駛營業
    用大貨車送貨，乃從事業務之人。其於九十三年十月三十日
    上午十一時，飲用一杯酒類飲料後（惟其呼氣中酒精濃度尚
    未達道路交通安全規則所定不得駕車之標準，其精神狀態亦
    無不能安全駕駛之情形，酒後駕車之情節尚難認同屬本件事
    故之過失），駕駛車牌號碼Ｚ２─６２９號營業用大貨車載
    運貨物，自高雄縣路竹鄉出發欲往屏東縣老藤村卸貨；而丁○○於同日上午十一時許，則騎乘車牌號碼ＩＨＴ—９４５
    號重型機車搭載同學張雅嵐，自屏東縣美和技術學院出發欲
    前往來義鄉，嗣於日中午十二時十五分許，甲○○沿屏東縣
    萬巒鄉○○村○○○路由北往南行駛，丁○○沿同村東山路
    由西往東行駛，而同時行經上開二路段之交岔路口時，甲○○本應注意注意行車速度不得超過市區道路之速限五十公里
    ，且其行向係設有閃光黃燈號誌，應減速接近，注意安全，
    小心通過；丁○○亦應注意其行向係設有閃光紅燈號誌，應
    注意減速接近，且先停止於交岔路口前，讓幹道車優先通行
    後認為安全時，方得續行，且其二人均應注意車前狀況，隨
    時採取必要之安全措施，而當時天氣晴朗，日間自然光線，
    路面乾燥無缺陷，視距良好，而丁○○雖因該交岔路口旁（
    即沿山公路由北往南之車道路旁）蓋有鐵皮房屋，稍有遮蔽
    其左方視線，致無法於停止線前觀察沿山公路上車輛往來之
    情形，仍應注意將機車暫停於較接近交岔路口前之適當位置
    ，禮讓沿山公路之幹線道車輛先行，復無其他不能注意之情
    事，詎其二人均疏未注意，甲○○竟以時速五、六十公里之
    速度超速行駛，且接近交岔路口時，並未將車速減低至足以
    應付突發狀況之低速狀態，丁○○亦未稍加暫停即貿然通過
    上開路口，致雙方均閃避不及，甲○○車輛之右側保險桿及
    車燈部位，遂與丁○○機車左側腳踏板部位發生碰撞，致丁○○及後座之張雅嵐人車倒地，滑行約十八公尺至沿山公路
    路旁，使張雅嵐受有頭部外傷併顱骨破裂、顱內出血及顏面
    、左膝多處挫傷、呼吸衰竭等傷害，雖經緊急送往國仁醫院
    急救，惟延至同年十一月二日晚上七時二十九分許，仍因傷
    重不治死亡（另丁○○雖亦受有傷害，然此部分未經合法告
    訴，詳後述）。甲○○於上開車禍發生後，在未經有偵查權
    之機關或公務員發覺為犯嫌前，親自打電話，並已報明自己
    姓名及肇事地點，請警方前往現場處理，丁○○則於員警前
    往醫院處理時，坦承其為肇事者及肇事經過，而均願接受裁
    判（另甲○○為警測得其呼氣中酒精濃度僅有每公升零點一
    六毫克）。
二、案經屏東縣警察局內埔分局報告臺灣屏東地方法院檢察署檢
    察官相驗後自動檢舉及被害人張雅嵐之母乙○○訴請同署檢
    察官偵查起訴。
    理  由
一、訊據被告甲○○坦承其並未將車速減至足供應付緊急狀況之
    程度，對於本件事故發生確有過失等語不諱；訊之被告丁○○雖亦供認有過失，然辯稱：當時路口有房屋遮蔽伊視線，
    致無法看清沿山公路由北往南行向之車輛，始將機車駛出停
    止線外，暫停於接近交岔路口處，詎甲○○已見伊機車處於
    停止狀態，竟未煞車減速，仍以閃大燈示警之方式駛近，致
    與伊機車相撞云云。經查：
  (一)被告甲○○、丁○○於上開時地，分別駕駛營業用大貨車、
    騎乘重型機車發生擦撞事故等情，業據被告二人供承在卷，
    並經證人即到場處理本件車禍事故之員警丙○○於本院審理
    中，就車輛毀損及現場跡證遺留情形證稱綦詳（見本院卷第
    六六、六八頁），並有道路交通事故現場圖、道路交通事故
    調查報告表(一)(二)各一紙、現場暨車損照片共三十張在卷可稽
    ，復經檢察官就上開車輛之車損情形勘驗無誤，有勘驗筆錄
    附卷可佐（見相驗偵卷十三至十五、二四至三五、四五、五
    八至六一頁）。又被害人張雅嵐因本件車禍受有頭部外傷併
    顱骨破裂、顱內出血及顏面、左膝多處挫傷、呼吸衰竭等傷
    害，雖經緊急送往國仁醫院急救，惟延至同年十一月二日晚
    上七時二十九分許，仍因傷重不治死亡，有國仁醫院診斷證
    明書附卷可參，復經臺灣屏東地方法院檢察署檢察官檢察官
    督同法醫師相驗屬實，製有勘驗筆錄、相驗屍體證明書、驗
    斷書及相驗照片在卷可按（見相驗偵卷第十六、四三、四四
    、四六至五二五五至五七頁）。
  (二)按汽車駕駛人之行車速度，依速限標誌或標線之規定，無標
    誌或標線者，在市區道路，時速不得超過五十公里；又汽（
    機）車行駛至交岔路口，應遵守燈光號誌之指示，閃光黃燈
    表示「警告」，車輛應減速接近，注意安全，小心通過；閃
    光紅燈表示「停車再開」，車輛應減速接近，先停止於交岔
    路口前，讓幹道車優先通行後認為安全時，方得續行，且應
    注意車前狀況，隨時採取必要之安全措施，道路交通安全規
    則第九十三條第一項第一款、第一百零二條第一項第一款、
    第九十四條第三項及道路交通標誌標線號誌設置規則第二百
    十一條第一項分別定有明文，是被告二人駕車行駛於道路，
    自應分別注意上述規定，惟查：
  1.證人即案發當天搭乘被告甲○○車輛之己○○於偵查中證稱
    ：當天甲○○駕車之車速於交岔路口前約有五、六十公里，
    行至路口時則減為四、五十公里等語明確（見相驗偵卷第三
    八頁反面），足見被告甲○○確有超速行駛，且於肇事之交
    岔路口前，亦未將車速減至足以應付突發狀況之低速狀態無
    訛。
  2.再被告丁○○雖辯稱：當時路口有鐵皮屋遮蔽伊視線，致無
    法看清沿山公路由北往南行向之車輛，伊始將機車駛出停止
    線外暫停，詎甲○○已見伊機車處於停止狀態，竟未煞車減
    速，仍以閃大燈示警之方式駛近，致與伊機車相撞云云，且
    證人即騎乘機車行駛於被告丁○○後方之戊○○於偵查中亦
    證稱：丁○○停車後不久，即遭甲○○駕車衝撞等語在卷（
    見相驗偵卷第三八頁），然證人即員警丙○○於本院審理中
    證稱：沿山公路由北往南車道之路旁，雖有一棟鐵皮屋會擋
    住東山路由西往東行向駕駛人之視線，惟駕駛人僅需將車輛
    停止於卷附道路交通事故現場圖所示虛線位置處，將頭稍微
    探出察看即可明瞭沿山公路之車輛往來情形，但本件事故之
    撞擊點已超過虛線位置達二點四公尺等語明確（見本卷第六
    七頁），復經檢察官於偵查中當場勘驗被告丁○○所稱遮蔽
    其視線之鐵皮房屋，距離沿山公路車道邊線尚有五點四公尺
    ，亦有勘驗筆錄在卷可參（見相驗偵卷第四五頁反面），另
    參酌卷附現場照片所示道路與房屋之所在位置情形（見相驗
    偵卷第二七頁），足見該鐵皮房屋尚非緊鄰沿山公路之邊線
    建造，故被告丁○○如欲明瞭沿山公路車輛往來情形，理應
    將機車暫停於沿山公路邊線前即可，豈有逕行駛入交岔路口
    內，暫停於沿山公路由北往南行向之車道內（即卷附道路交
    通事故現場圖之機車刮地痕起點）？此舉不僅違反上開閃光
    紅燈號誌所指示「先停止於交岔路口前，讓幹道車優先通行
    後認為安全時，方得續行」之意旨，更使自己車輛對於沿山
    公路由北往南駛近路口之來車毫無閃避之可能，足徵被告甲○○供稱：被告丁○○騎乘機車突自交岔路口衝出致伊閃避
    不及乙節，與事實較為相符，被告丁○○所辯上情，應無可
    採。
  3.復依當時天候及路況，天氣晴朗，日間自然光線，路面乾燥
    、無缺陷且視距良好等情（參見上開道路交通事故調查報告
    表），被告二人應無不能注意之情事，詎其等均能注意，被
    告甲○○疏未注意，仍以時速五、六十公里之速度超速行駛
    ，且接近交岔路口時，亦未將車速減低至足以應付突發狀況
    之低速狀態，被告丁○○亦未注意先予暫停於路口前之適當
    位置即貿然通過路口，致雙方均閃避不及因而發生碰撞，使
    被害人張雅嵐終因傷重不治死亡，被告二人均有過失。而本
    件車禍經送請臺灣省高屏澎區車輛行車事故鑑定委員會鑑定
    結果，亦認為「被告丁○○駕駛重機車，支線未讓幹線道車
    先行為肇事主因，被告甲○○酒後駕駛大貨車行經閃光（黃
    燈）號誌交岔路口，未減速慢行，為肇事次因」，有上開鑑
    定委員委員會九十三年十二月二十四日高屏澎鑑字第九三一
    八三六號函所附鑑定意見書附卷可佐，惟考量被告甲○○尚
    有超速行駛之過失事由，是本院認被告二人之過失情節應屬
    相當，同為肇事原因。再渠二人上開過失行為與被害人死亡
    間，均具有相當因果關係。
  4.至被告甲○○雖供承其於駕車上路前有飲用少量酒類飲料等
    語在卷（見本院卷第七四頁），且於肇事後為警測得其呼氣
    中酒精濃度為每公升零點一六毫克，固有卷附酒精濃度測試
    單一份可按（見相驗偵卷第十七頁），然證人即員警丙○○
    於本院審理中證稱：被告於肇事後精神狀態尚屬正常等語在
    卷（見本院卷第六七頁），參酌上開酒精濃度尚未達道路交
    通安全規則第一百十四條第二款所定「汽（機）車駕駛人，
    飲用酒類或其他類似物後其吐氣所含酒精濃度超過每公升零
    點二五毫克者，不得駕車」之標準，復衡諸本件車禍乃肇因
    於被告二人上開過失情節所致，亦難認被告酒後精神狀況已
    達不能安全駕駛之程度，附此敘明。
  (三)綜上調查結果，本件事證明確，被告二人犯行均堪認定，應
    依法論科。
二、查被告甲○○係受僱於「山方企業社」擔任司機，平日均駕
    駛營業用大貨車送貨，乃從事業務之人，其於執行業務中肇
    事致人死亡，故核其所為，係犯刑法第二百七十六條第二項
    之業務過失致人於死罪；被告丁○○所為，則係犯刑法第二
    百七十六條第一項之過失致死罪。被告甲○○前於九十二年
    間因詐欺案件，經臺灣高雄地方法院九十二年度易字第九二
    六號判處有期徒刑五月，復經臺灣高等法院高雄分院九十二
    度上易字第一二九二號判決駁回上訴確定，甫於九十二年十
    一月十二日易科罰金執行完畢，有臺灣屏東地方法院檢察署
    刑案資料查註紀錄表、臺灣高等法院被告全國前案紀錄表各
    一紙在卷可考，其於有期徒刑執行完畢五年內再犯本件有期
    徒刑以上之罪，係屬累犯，應依刑法第四十七條規定加重其
    刑。另被告雖有酒後駕車情形，然未達酒醉之程度業如前述
    ，爰無庸依道路交通管理處罰條例第八十六條第一項加重其
    刑，附此敘明。又被告二人於肇事後，在未經有偵查權之機
    關或公務員發覺為犯嫌前，被告甲○○親自打電話，並已報
    明自己姓名及肇事地點，請警方前往現場處理，被告丁○○
    則於員警前往醫院處理時，坦承其為肇事者及肇事經過，而
    均願接受裁判，有自首情形紀錄表二份在卷可佐（見本院卷
    第，核與自首要件相符，均應依刑法第六十二條前段規定，
    減輕其刑，被告甲○○部分並應依法先加後減之。爰審酌被
    告甲○○有竊盜、詐欺等前科，素行欠佳；被告丁○○則無
    前科（參見卷附臺灣屏東地方法院檢察署刑案資料查註紀錄
    表、臺灣高等法院被告全國前案紀錄表），其二人駕車均未
    遵守道路交通安全規則致造成被害人死亡，過失情節相當，
    同肇事原因，惟犯後均未能與被害人家屬達成民事和解及渠
    二人犯後之態度等一切情狀，分別量處如主文所示之刑，並
    就被告丁○○部分諭知易科罰金之折算標準。
三、公訴意旨另以：
  (一)被告甲○○上開業務過失駕駛行為，亦使丁○○受有頭部外
    傷合併腦震盪、右膝撞挫傷等傷害，因認此部分被告甲○○
    涉有刑法第二百八十四條第二項前段之業務過失傷害罪嫌等
    語。
  (二)按犯罪之被害人，得提出告訴；又告訴乃論之罪，未經告訴
    者，法院應諭知不受理之判決，刑事訴訟法第二百三十二條
    、第三百零三條第三款定有明文。本件公訴人認被告甲○○
    業務過失駕駛致丁○○受傷，所犯刑法第二百八十四條第二
    項前段之業務過失傷害罪，依同法第二百八十七條前段之規
    定須告訴乃論。
  (三)惟查，被告丁○○於本院審理中供陳：伊於警詢及偵查中均
    未曾提出告訴等語明確（見本院卷第七三頁），復遍閱全卷
    ，亦查無被告丁○○曾以言詞提出告訴而經記明於警詢、偵
    訊筆錄之記載，至卷附刑事告訴狀（見偵卷第二頁）之當事
    人欄，雖載有丁○○之姓名，然具狀人欄卻僅有被害人張雅
    嵐之母乙○○一人之簽名，自難認丁○○已就其受傷部分合
    法提出告訴，是此部分訴追條件顯屬不備，惟公訴人認此部
    分與前開論罪科刑部分有想像競合犯之裁判上一罪關係，爰
    不另為不受理判決之諭知，附此敘明。
據上論斷，應依刑事訴訟法第二百九十九條第一項前段，刑法第
二百七十六條第一項、第二項、第四十七條、第六十二條前段、
第四十一條第一項前段，罰金罰鍰提高標準條例第一條前段、第
二條，判決如主文。
本案經檢察官劉俊儀到庭執行職務。
中    華     民      國    94     年   7    月  13    日
                            臺灣屏東地方法院刑事第四庭
                                審判長法  官  莊鎮遠
                                      法  官  楊宗翰
                                      法  官  劉敏芳
以上正本證明與原本無異。
如不服本判決應於收受本判決送達後十日內向本院提出上訴書狀
，其未敘述上訴理由者，並得於提起上訴後十日內向本院補提理
由書狀（均須按他造當事人之人數附繕本）「切勿逕送上級法院
」
中　　華　　民　　國　　94　　年　　7 　　月　　13　　日
                                      書記官  許倬維
附錄論罪科刑法條：
刑法第二百七十六條：
因過失致人於死者，處二年以下有期徒刑、拘役或二千元以下罰
金。
從事業務之人，因業務上之過失犯前項之罪者，處五年以下有期
徒刑或拘役，得併科三千元以下罰金。
